【裁判字號】    95,訴,1281
【裁判日期】    950728
【裁判案由】    清償借款
【裁判全文】
臺灣高雄地方法院民事判決            95年度訴字第1281號
原      告  國泰世華商業銀行股份有限公司
法定代理人  甲○○
訴訟代理人  乙○○
被      告  丙○○
當事人間清償借款事件，本院於民國95年7 月14日言詞辯論終結
，判決如下：
    主  文
被告應給付原告新臺幣伍拾陸萬肆仟伍佰零玖元，及其中新臺幣
伍拾貳萬玖仟捌佰玖拾壹元自民國95年3 月17日起至清償日止，
按週年利率19.7% 計算之利息。
被告應給付原告新臺幣壹拾捌萬貳仟肆佰柒拾肆元，及其中新臺
幣壹拾柒萬柒仟柒佰陸拾壹元自民國95年3 月17日起自民國96年
2月8日止，按週年利率5.88％計算之利息，及自民國95年2 月9
日起至清償日止，按週年利率14.88 ％計算之利息，並自民國95
年3 月17日起至清償日止按月給付新臺幣貳佰捌拾捌元。
訴訟費用由被告負擔。
    事  實  及  理  由
一、本件被告經合法通知，未於言詞辯論期日到場，核無民事訴
    訟法第386 條所列各款情形，爰依原告之聲請，由其一造辯
    論而為判決。
二、原告主張：(一)被告於89年1 月18日與匯通銀行、於92年6 月
    5 日、93年12月28日與原告，分別成立信用卡使用契約（卡
    號分別為0000-0000-0000-0000 號、0000-0000-0000-0000
    號及0000-0000-0000-0000 號），依約被告得持核發之上開
    信用卡於特約商店簽帳消費或預借現金，並由原告代墊款，
    惟上代清償之各月消費款及預借之現金，被告應於繳款截止
    日前向原告清償或使用循環信用繳付最低應繳金額，並約定
    逾期清償者，除喪失期限利益外，並應依約定計付按週年利
    率19.7% 計算之利息，並喪失一切期限利益，其債務視為全
    部到期。詎被告未按期清償上開信用卡積欠之款項。詎被告
    自持卡日起至最後繳款日之95年3 月16日止，核計共積欠新
    台幣（以下同）147,311 元（其中本金143,552 元）未按期
    給付；(二)被告於94年8 月8 日以代償卡代付其於友邦國際信
    用卡股份有限公司之信用卡欠款，就該代償部分之利息及費
    用，計收方式係以代償後，前18個月以年息5.88％計收利息
    ，第19個月起以年息14.88 ％計收利息。及每月收取帳務管
    理費用288 元。迄至95年3 月16日止帳款尚餘182,474 元（
    其中本金177,761 元）未按期繳付；(三)被告另於92年5 月20
    日、93年2 月11日及94年4 月15日與原告成立簡易通信貸款
    契約（卡號分別為0000-00000-0000-0000號、0000-00000-0
    000-0000號及0000-00000-0000-0000號），分別向原告貸款
    新台幣100,000 元、210,000 元及210,000 元，按週年利率
    18.5％計算之利息，約定分60期清償，依年金法按月計付本
    息，併入信用卡帳單中與信用卡消費帳款一同繳納，如未依
    約於繳款期限前繳款或未繳足月付金時，原告得將未繳金額
    之本金部分，或經原告主張視為到期之本金部分，按信用卡
    循環利率（週年利率息19.7％）計算之利息，倘為延遲繳款
    經原告主張暫停被告信用卡之權利時，除喪失期間利益，視
    同全部到期。迄至95年3 月16日止未按期繳款，經核算尚積
    欠原告417,198 元（其中本金386,339 元）未清償。被告未
    依約繳款，依兩造簽訂之上開各筆契約之約定，被告即已喪
    失期限及分期償還之利益，信用卡消費款及借款均視為全部
    到期，總計被告共尚積欠746,983 元（含信用卡帳款147,
    311 元、簡易通信貸款三筆共計417,198 元及代償金額182,
    474 元）。又原匯通銀行於91年6 月3 日更名為國泰商業銀
    行股份有限公司（下稱國泰銀行），而國泰銀行復於92年6
    月26日與原世華聯合商業銀行股份有限公司合併，並於92年
    10月27日經濟部核准登記並正式更名為原告，法人格不變。
    為此，原告爰依信用卡消費契約、消費借貸之法律關係，訴
    請被告清償上開欠款等語，並聲明：如主文第1 、2 項所示
    。
三、被告未於言詞辯論期日到場，亦未提出書狀作何聲明或陳述
    。
四、原告主張之上開事實，業據提出相符之信用卡申請書3 份、
    代償卡申請書1 份、簡易通信貸款約定書3 份、信用卡消費
    帳款債權明細報表、歷史帳單彙總查詢、簡易貸款撥貸帳務
    系統查詢、客戶歸戶資料明細查詢表、信用卡帳單、財政部
    92年6 月26 日 台財融（二）字第0920028794號函及股份有
    限公司變更登記表等件在卷可稽；而被告經合法通知未於言
    詞辯論期日到場，或提出書狀作何答辯以供本院斟酌，依本
    院調查結果，原告之主張自堪信為真實。
五、按「持卡人依其與發卡機構所訂立之信用卡使用契約，取得
    使用信用卡向特約商店簽帳消費之資格，並對發卡機構承諾
    償付帳款，而發卡機構則負有代持卡人結帳，清償簽帳款項
    之義務，此種持卡人委託發卡機構付款之約定，具有委任契
    約之性質；倘持卡人使用預借現金功能，或選擇以循環信用
    方式繳款，就當期應償付之帳款僅繳付最低應繳金額，其餘
    應付款項由發卡機構先行墊付，持卡人則依約定給付循環利
    息者，又具有消費借貸契約之性質，故持卡人對於銀行所支
    出之必要費用，或所為借貸之金額，依委任契約或消費借貸
    契約等規定均有清償之責」，有最高法院89年度台上字第16
    28號判決之意旨可資參照。次按，「稱消費借貸者，謂當事
    人一方移轉金錢或其他代替物之所有權於他方，而約定他方
    以種類品質、數量相同之物返還之契約。」；「借用人應於
    約定期限內，返還與借用物種類、品質、數量相同之物。」
    ；「遲延之債務，以支付金錢為標的者，債權人得請求依法
    定利率計算之遲延利息，但約定利率較高者，仍從其約定利
    率。」，民法第474 條第1 項、第478 條前段、第233 條第
    1 項分別定有明文。被告積欠原告上開款項未清償，業見前
    述。從而，原告依信用卡契約及消費借貸之法律關係，請求
    被告給付如主文第1 、2 項所示之金額及利息、帳戶管理費
    ，為有理由，應予准許。
六、據上結論，本件原告之訴為有理由，依民事訴訟法第385 條
    第1項前段、第78條，判決如主文。
中    華    民    國    95    年    7    月    28     日
                  民事鳳山分庭審判長法  官  王伯文
                                    法  官  李代昌
                                    法  官  陳億芳
正本係照原本作成。
如不服本判決，應於送達後20日內，向本院提出上訴狀並表明上
訴理由，如於本判決送達前提起上訴者，應於判決送達後10日內
補提上訴理由書（須附繕本）。
中    華    民    國    95    年    7     月    28    日
                                    書記官  李文廣


司法院資訊處製作；財團法人民間司法改革基金會備份。
